【裁判字號】    97,訴,2549
【裁判日期】    970826
【裁判案由】    毒品危害防制條例
【裁判全文】
臺灣板橋地方法院刑事判決              97年度訴字第2549號
公  訴  人  臺灣板橋地方法院檢察署檢察官
被      告  甲○○
                    （另案於臺灣臺北監獄臺北分監執行中）
選任辯護人  林志輝 律師
上列被告因違反毒品危害防制條例案件，經檢察官提起公訴（96
年度偵字第28735 號），本院判決如下：
    主  文
甲○○意圖販賣而持有第三級毒品，累犯，處有期徒刑參年陸月
。扣案之愷他命參拾捌包（驗餘總淨重柒拾捌點貳柒公克）、分
裝袋貳拾捌個、磅秤壹個及分裝吸管壹支均沒收。
    事  實
一、甲○○前因施用毒品、竊盜及誣告案件，先後經本院以90年
    度簡字第92號刑事簡易判決處有期徒刑4 月，並得易科罰金
    確定，及臺灣臺北地方法院以90年度易字第1551號刑事判決
    處有期徒刑7 月確定，以及本院以92年度訴字第1469號刑事
    判決處有期徒刑4 月，並得易科罰金確定，嗣經臺灣高等法
    院以92年度抗字第697 號刑事裁定上開罪刑定應執刑有期徒
    刑1 年確定，另因施用毒品案件，經本院以91年度易字第31
    84號刑事判決處有期徒刑10月，且經上訴後，由臺灣高等法
    院以92年度上易字第456 號刑事判決駁回上訴確定；嗣後其
    於民國91年5 月4 日入監接續執行前開罪刑，迨93年10月16
    日因縮短刑期期滿執行完畢出監。詎猶不知悔改，於不詳時
    間、地點購入總毛重89.48 公克、總淨重78.39 公克之愷他
    命5 大包（每包毛重約10公克餘、淨重約10公克左右）及33
    小包（每包毛重約1 公克、淨重約0.9 公克左右）後，即基
    於販賣之意圖而持有之。嗣為警於96年11月29日17時許在臺
    北縣三峽鎮○○路56號前查獲，並扣得甲○○所有之上開第
    三級毒品Ｋ他命、分裝袋28個、磅秤1 個及分裝吸管1 支等
    物。
二、案經臺北縣政府警察局三峽分局報請臺灣板橋地方法院檢察
    署檢察官偵查起訴。
    理  由
一、訊據被告甲○○固坦承上開持有愷他命之事實，並有扣案如
    事實欄所載之物可資佐證，惟矢口否認係基於販賣之意圖而
    持有，辯稱：我是為供自己施用而於查獲當日16時50分許向
    「阿生」購入上開愷他命等語。惟查：
  (一)扣案之白色細晶體38包經送內政部警政署刑事警察局鑑定結
    果，認均為白色細晶體，外觀型態均相似，隨機抽取編號A1
    鑑定，淨重10.26 公克，取0.12公克鑑定用罄，餘10.14 公
    克，而檢出第三級毒品愷他命（Ketamine）成分，純度約90
    % 等情，有該局97年1 月30日刑鑑字第0970005772號鑑定書
    附卷可稽，是堪認被告為警查獲之白色細晶體38包均係第三
    級毒品愷他命無訛。
  (二)被告雖辯稱其每天均有施用愷他命之習慣，一天施用約6 、
    7 公克，本案為警查獲前最後一次施用愷他命係在查獲前2
    、3 天，之後因愷他命用完了，所以改用甲基安非他命云云
    ，然被告於上揭時地為警查獲後經警採集尿液送鑑定結果，
    係呈現愷他命陰性及甲基安非他命陽性反應，此有台灣檢驗
    科技股份有限公司96年12月13日CH/2007/C0041 號濫用藥物
    尿液檢驗報告在偵查卷可稽，再參諸卷附被告之臺灣高等法
    院被告前案紀錄表可知，被告自88年間起迄今均有多次施用
    第二級毒品甲基安非他命之紀錄，顯有施用甲基安非他命之
    惡習，是其上開辯解，顯與前述尿液檢驗報告及前案紀錄表
    所顯示者不符，要難採信。
  (三)被告雖又辯稱：上開愷他命係於本案查獲前5 至10分鐘前才
    向「阿生」購得，之前我與「阿生」在電話約好要買愷他命
    ，但沒說要買多少，到了約定地點其上了「阿生」的車，才
    向「阿生」表明要買10公克的愷他命，但「阿生」說他急需
    用錢，問我是否願意以3 萬元購買100 公克之愷他命，我想
    這樣比較便宜，就答應他，但經秤重結果，發現還短少11公
    克，於是我便留在現場等「阿生」過來補貨，沒多久就被警
    方逮捕，員警也有看到「阿生」開車到我身邊來；查扣之分
    裝袋是「阿生」連同毒品放在一個小包包裡一併拿給我的，
    不是我準備的云云，然查，「阿生」既急需用錢而欲將100
    公克之愷他命以3 萬元全數賣給被告，衡情應會先告知被告
    以確保被告攜帶足夠之現金前來交易，斷無被告所辯臨時才
    詢問被告意願之理；又「阿生」既有意將100 公克之愷他命
    全數販賣予被告，豈有大費周章將愷他命分裝為幾乎等重之
    5 大包及33小包之必要？另證人即查獲被告之員警曾琮庭於
    本院審理時結證稱：查獲之愷他命是以一個小布包包裝，而
    分裝袋是在被告所持包包的另一個夾層發現等語，足見被告
    所辯分裝袋係「阿生」連同愷他命附送云云不實。至證人曾
    琮庭雖於本院審理時證稱：查獲被告時，確實有輛自小客車
    按喇叭靠近被告欲與其交談，因我拔出手槍，車上的人便立
    即駕車逃逸等語，惟此並無法證明該自小客車上之人找被告
    之目的確實如被告所述係「阿生」為補交不足之愷他命，從
    而被告此部分所辯，亦難採信。
  (四)末查，本件查獲之第三級毒品愷他命，業經分裝為毛重約10
    公克之大包裝5 包及毛重約1 公克之小包裝33包乙節，為被
    告自承不諱，並有扣押物品目錄表1 紙及照片1 幀在卷可按
    ，如謂被告僅純供己施用，何以會持有如此大量之毒品？又
    何需準備小型分裝袋及磅秤？且已分裝完畢之大包裝毒品之
    重量恰巧均為毛重10公克餘、淨重均為10公克左右，而小包
    裝毒品之重量復恰巧均為毛重1 公克，淨重0.9 公克左右？
    足見被告將第三級毒品愷他命分裝為等重之小包裝，應係準
    備販售愷他命予不特定之第三人，從而被告辯稱：扣案之毒
    品愷他命係純供己施用云云，要係畏罪避重就輕之飾詞，核
    無可採。
  (五)綜上所述，本件事證明確，被告犯行洵堪認定，應依法論科
    。
二、愷他命（ketamine）為毒品危害防制條例第2條第2項第3 款
    所列之第三級毒品，是核被告意圖販賣而持有第三級毒品愷
    他命之犯行，係違反同條例第5 條第3 項意圖販賣而持有第
    三級毒品罪。又被告出資購買第三級毒品後至意圖販賣而持
    有毒品前之單純持有第三級毒品行為，為意圖販賣而持有第
    三級毒品之高度行為所吸收，不另論罪。被告有如事實欄所
    載之犯罪、科刑及執行紀錄，有其臺灣高等法院被告前案紀
    錄表在卷可按，於5 年以內故意再犯本件有期徒刑以上之罪
    ，為累犯，應依刑法第47條第1 項之規定加重其刑。爰審酌
    被告如臺灣高等法院被告前案紀錄表所示之素行，為圖私利
    而意圖販售第三級毒品，及其犯罪手段、智識程度，且犯後
    未坦承犯行等一切情狀，量處如主文所示之刑，以示懲儆。
三、又毒品依其成癮性、濫用性及對社會危害性，共分為四級，
    上開條例並就製造、運輸、販賣、意圖販賣而持有、以非法
    方法使人施用、引誘他人施用及轉讓不同等級之毒品等行為
    ，分別定其處罰。至施用或持有第三、四級毒品，因其可罰
    性較低，故未設處罰之規定，僅就施用及持有第一、二級毒
    品科以刑罰。然鑑於第三、四級毒品均係管制藥品，特於同
    條例第11條之1 明定無正當理由，不得擅自持有；第18條第
    1 項後段復規定查獲之第三、四級毒品，無正當理由而擅自
    持有者，沒入銷燬之。從而，依同條例第18條第1 項後段應
    沒入銷燬之毒品，專指查獲施用或持有之第三、四級毒品而
    言；倘係查獲製造、運輸、販賣、意圖販賣而持有、以非法
    方法使人施用、引誘他人施用或轉讓第三、四級毒品，既屬
    同條例相關法條明文規定處罰之犯罪行為，即非該條項應依
    行政程序沒入銷燬之範圍。又同條例第19條第1 項所定「供
    犯罪所用或因犯罪所得之物」，係指犯第4 條至第9 條、第
    12 條 、第13條或第14條第1 項、第2 項之罪所用或所得之
    物，不包括毒品本身在內，是尚不得援用此項規定為第三、
    四級毒品之沒收依據。再同條例對於查獲之製造、運輸、販
    賣、意圖販賣而持有、以非法方法使人施用、引誘他人施用
    及轉讓第三、四級毒品之沒收，並無特別規定，如其行為已
    構成犯罪，則該毒品即屬不受法律保護之違禁物，應回歸刑
    法之適用，依刑法第38條第1 項第1 款之規定沒收之，始為
    適法，最高法院96年度台上字第884 號判決意旨著有明文，
    是扣案之第三級毒品愷他命驗餘淨重78.27 公克（總毛重89
    .48- 包 裝塑膠袋總重11. 09- 鑑定使用重量0.12= 78.27
    ），應依刑法第38條第1 項第1 款規定沒收之。而裝盛上開
    愷他命之外包裝袋，因鑑驗毒品之標準作業流程，毒品秤重
    主要以傾倒方式，必要時輔以刮杓刮取，儘可能將原送驗包
    裝物內毒品與包裝物分離後個別秤重，所得之毒品重量登載
    為「淨重」，包裝物重量則登載為「空包裝重」，然依上述
    二種方式分離，原送驗包裝物內均仍會有微量毒品成分殘留
    ，此為本院歷來辦理毒品案件職務上所知悉，上開外包裝袋
    既仍含有微量愷他命成分無法析離，爰併依前揭規定宣告沒
    收之。又扣案之分裝袋28個、磅秤1 個及分裝吸管1 支等物
    ，被告自承為其所有，雖其否認係供犯本案之罪所用，然經
    核應係被告意圖販賣愷他命而用以分裝毒品，爰均依毒品危
    害防制條例第19條第1 項前段之規定沒收之。
據上論斷，應依刑事訴訟法第299 條第1 項前段，毒品危害防制
條例第5 條第3 項、第19條第1 項前段，刑法第11條前段、刑法
第47條第1項、第38條第1項第1款，判決如主文。
本案經檢察官陳伯均到庭執行職務。
中    華    民    國    97    年    8     月    26    日
                  刑事第十庭審判長法  官  侯志融
                                  法  官  楊博欽
                                  法  官  歐陽漢菁
以上正本證明與原本無異
如不服本判決應於送達後10日內向本院提出上訴狀
                                  書記官  李崇文
中    華    民    國    97    年    8     月    27    日
附錄本案論罪科刑法條全文：
毒品危害防制條例第5條第3項
意圖販賣而持有第三級毒品者，處 3 年以上 10 年以下有期徒刑
，得併科新臺幣 3 百萬元以下罰金。


司法院資訊處製作；財團法人民間司法改革基金會備份。
